臺灣板橋地方法院民事裁定　　　　　　100年度事聲字第191號
異　議　人
即債 務 人　莊陳夏
相　對　人
即債 權 人　花旗(台灣)商業銀行股份有限公司
法定代理人　管國霖
上列當事人間清償債務強制執行事件，債務人對於民國100年6月
20日本院民事執行處司法事務官所為100年度司執字第22331號裁
定提出異議，本院裁定如下：
    主    文
原裁定廢棄。
    理    由
一、按司法事務官處理事件所為之處分，與法院所為者有同一之
    效力。當事人對於司法事務官處理事件所為之終局處分，得
    於處分送達後10日之不變期間內，以書狀向司法事務官提出
    異議。司法事務官認前項異議有理由時，應另為適當之處分
    ；認異議為無理由者，應送請法院裁定之。法院認第1 項之
    異議為有理由時，應為適當之裁定；認異議為無理由者，應
    以裁定駁回之，民事訴訟法第240條之3及第240條之4分別定
    有明文。又強制執行程序，除本法有規定外，準用民事訴訟
    法之規定，強制執行法第30條之1亦著有規定。又依本編規
    定，應為抗告而誤為異議者，視為已提起抗告；應提出異議
    而誤為抗告者，視為已提出異議，民事訴訟法第495條亦定
    有明文。本件異議人即債務人對於本院民事執行處司法事務
    官所為於民國100年6月20日100年度司執字第22331號清償債
    務強制執行事件裁定，雖係誤提出抗告狀表明不服，惟揆之
    前開說明，依法應視為提出異議，並經司法事務官送請本院
    裁定，核與上開條文規定及意旨相符，先予敘明。
二、債務人異議意旨略以：本件民事執行處於100年5月16日始就
    債務人對第三人中華郵政股份有限公司樹林郵局（下稱樹林
    郵局）之存款債權製作完成收取命令之文稿，而債務人於
    100年於5月17日即具狀聲明異議，原裁定謂系爭強制執行程
    序於100年5月13日業經相對人即債權人收取完畢而業已終結
    ，顯與事實不符。又債務人名下別無其他財產，僅能依靠在
    第三人樹林郵局每月新台幣（以下同）3,000元敬老津貼，
    維持基本生活。而債務人年逾80歲，並不識字，亦不會使用
    提款卡，每次僅須親人帶領至郵局始得提領，故均係2、3個
    月始提領一次，原裁定竟以此謂債務人並非以該敬老津貼維
    持最低基本生活所需為由而駁回債務人之聲明異議，自有未
    合，因而提出異議等情。
三、查本件100年司執字第22331號清償債務強制執行事件，債權
    人請求對債務人對第三人樹林郵局存款債權強制執行，經本
    院民事執行處對第三人樹林郵局發扣押命令，經第三人樹林
    郵局100年4月28日具狀表明僅扣押存款債權3,124元而聲明
    異議，本院民事執行處即於100年5月13日發收取命令而准債
    權人向第三人樹林郵局收取上開所扣押存款債權3,124元在
    案，惟債務人100年5月18日即具狀聲明異議，表明上開存款
    債權係維持債務人生活所需而不得為強制執行等情，已據本
    院調取核閱上開強制執行卷宗屬實。惟查經本院向債權人查
    詢係於何時收取上開存款債權，債權人已覆稱係於100年5月
    26日收到第三人樹林郵局所寄送之上開扣押存款債權支票
    2,924元（已扣除手續費200元），而於100年5月30日存入債
    權人帳戶，並據債權人提出支票及存款單影本各一件為憑（
    見本院卷第17卷至第22卷）。按當事人或利害關係人，對於
    執行法院強制執行之命令，或對於執行法官、書記官、執達
    員實施強制執行之方法，強制執行時應遵守之程序，或其他
    侵害利益之情事，得於強制執行程序終結前，為聲請或聲明
    異議，強制執行法第12條第1項前段定有明文。而本件執行
    債務人對第三人存款債權之強制執行程序，於債權人收取完
    畢前自不得謂其強制執行程序業已終結。而債務人於100年5
    月18日即具狀對本院民事執行處之上開扣押命令聲明異議，
    已在債權人於100年5月26日收取系爭存款債權之前，即已符
    合須於強制執行程序終結前聲明異議之要件，原裁定竟謂
    本件業經債權人收取完畢，其強制執行程序業已終結而不得
    聲明異議云云，顯有違誤。
四、復按債務人對於第三人之債權，係維持債務人及其共同生活
    之親屬生活所必需者，不得為強制執行，修正前強制執行法
    第122條定有明文。本件強制執行雖非逕對債務人所領取之
    政府社會救助津貼為扣押，但債務人已表明其別無其他財產
    及所得，且年近80歲（按債務人係21年11月18日生），該第
    三人樹林郵局存款債權帳戶，係其領取政府發放每月3千元
    敬老津貼之帳戶，為其維持最低基本生活所需等情，核與執
    行卷內債權人所提出債務人之財政部臺北市國稅局財產歸屬
    資料清單及98年年度綜合所得稅各類所得資料清單均為零（
    見100年度司執字第22331號執行卷第6頁、第7頁）並不相違
    ，而債務人復辯稱因其並不識字且不會操作提款機，故均係
    2、3個月始偕同親友前往郵局提款一次等情，衡情核與一般
    老人緩慢謹慎之生活習慣相符。原裁定竟徒以異議人就該敬
    老津貼均係2個月始一次提領6千元，且於99年12月至100年3
    月間曾有4個月始一次提領12,000元之情形，並未調查上開
    資金流向及債務人有無其他收入或親屬提供生活所得來源，
    即據以推論謂債務人並非依賴該敬老津貼以維持其最低基本
    生活所需，自嫌速斷。從而債務人異議意旨就此指摘原裁定
    不當，即非無理由。
五、綜上所述，本件司法事務官所為強制執行程序業已終結而
    不得聲明異議及債務人並非以該存款債權以維持其生活所必
    需之認定，既有違誤，債務人異議意旨指摘原裁定不當，求
    予廢棄，為有理由，且有由原司法事務官再行調查審認之必
    要，自應由本院予以廢棄，並發回原司法事務官另為適法之
    處理。
六、據上論結：本件異議為有理由，並依強制執行第30條之1，
    民事訴訟法第240條之4第3項前段，裁定如主文。
中    華    民    國   100    年    8     月    9     日
                  民事第二庭    法  官  朱耀平
以上正本係照原本作成
如對本裁定抗告須於裁定送達後10日內向本院提出抗告狀，並應
繳納抗告費新台幣1,000元整。
中    華    民    國   100    年    8     月    9     日
                                書記官  林珊慧